臺灣高等法院臺中分院刑事判決　　　　　民國九十一年度上易字第四一九號
　　上　訴　人
　　即　被　告　丙○○
右上訴人因業務侵占案件，不服臺灣臺中地方法院中華民國九十一年一月十八日第一
審判決（民國九十年度易字第一七四三號，起訴案號：臺灣臺中地方法院檢察署民國
九十年度偵字第七九六五號），提起上訴，本院判決如左：
    主  　　文
原判決撤銷。
丙○○連續意圖為自己不法之所有，而侵占對於業務上所持有之物，處有期徒刑柒月
，緩刑貳年。
    事  　　實
一、丙○○原任職於甲○○（負責人現已變更為乙○○）所開設之金紫爵視廳歌唱中
    心（設台中市○○路○段８８號）擔任副總經理職務，兼有收取客戶消費款之權
    限，為從事業務之人。詎丙○○竟意圖為自己不法之所有，基於概括之犯意，連
    續於民國八十九年間，向金紫爵視廳歌唱中心客戶胡啟章收取消費款新臺幣（下
    同）二萬八千元及向客戶陳世榮收取消費額六萬元後，竟未繳回公司，而將之侵
    占入己。
二、案經甲○○訴由臺灣臺中地方法院檢察署檢察官偵查起訴。
　　理      由
一、訊據被告丙○○並不否認有收取客戶胡啟章及陳世榮之消費款，惟不承認有侵占
    犯行，辯稱：胡啟章以前消費五萬元，拿八萬元的支票給我，入帳後金紫爵歌唱
    中心已多收三萬元，換我欠胡啟章三萬元，後來胡啟章又來店消費二萬八千元，
    我即以此抵銷所溢收之款。另外我向陳世榮收取消費款六萬元，但已繳回公司云
    云。然查依被告所稱，其公司之收帳方式係採幹部責任制，即客人消費後，除付
    現金或刷卡外，如為簽帳，告訴人公司即以自行印製之本票要求客戶簽發同消費
    金額之本票，該本票有四聯，第一聯為客戶聯、第二聯為會計聯，第三聯為收執
    聯，第四聯為公司聯，負責接待客戶之幹部原則上應於次月底前收回帳款，送交
    告訴人公司之會計人員入帳，並由會計人員將客戶所簽之本票正聯交予該接待客
    戶之幹部返還本票正聯予客戶等語（見偵查卷七十頁），則依上開所述收帳方式
    ，若被告果已將客戶陳世榮所欠消費額六萬元交回公司，公司會計依規定必會將
    陳世榮簽發之本票正聯交還被告，但據告訴人公司會計蔡可欣於偵查中提出之資
    料顯示，客戶陳世榮所簽發面額各一萬五千元之本票正聯共四紙（總額六萬元）
    尚留存於公司（偵查卷六十三頁），足見陳世榮部分，被告並未將帳款繳回公司
    ，而陳世榮於原審偵審中均曾到庭證陳，其消費後是由丙○○先代簽，再由其將
    消費款交給丙○○等語，被告丙○○亦自承確有收取陳世榮消費款無訛，乃被告
    竟未將所收消費款轉付公司，則此部分之消費款顯已為其侵占無疑。至胡啟章部
    分，被告於偵查中係稱收得胡啟章消費款後，已繳給告訴人公司會計，但於本院
    改稱係抵銷以前之溢收款云云，先後所述已有不符，且胡啟章所簽發之二萬八
    千元本票正聯仍在告訴人公司之持有中，此有告訴人提出之該本票正聯附卷可稽
    （偵查卷六十二頁），若真如被告所辯，胡啟章二萬八千元之消費額係以溢收款
    抵銷，何以胡啟章仍願簽發該二萬八千元本票給予告訴人公司，足證被告所辯不
    實，顯然胡啟章上開款項，亦係為被告收取後侵占無疑，被告所辯不足採取，其
    犯行堪予認定。
二、被告自承其在告訴人所開設之金紫爵歌唱中心擔任副總經理職務，兼有收取客戶
    消費款之權限等語，則其應為從事業務之人，其將業務上所經收之上開二筆款項
    予以侵占，核其所為，係犯刑法第三百三十六條第二項之業務侵占罪，先後二次
    犯行，犯罪構成要件相同，時間緊接，顯係基於概括犯意反覆為之為連續犯，應
    論以一罪並加重其刑。原審予被告論科，固非無見，惟被告並無侵占客戶全文盛
    、徐宇輝之消費款五萬六千五百元及一萬一千元（詳如後），乃原判決指被告
    亦有此部分犯行，顯有未洽，是被告上訴否認有侵占客戶陳世榮、胡啟章之消費
    款，雖非可採，惟原判決既有可議，即應予撤銷改判。爰審酌被告犯罪之動機、
    手段、所生之危害與犯後態度等一切情狀，量處有期徒刑七月示懲。又被告雖尚
    未將所收之款項繳回公司，然其所侵占之數額非多，而其以前未曾受有期徒刑以
    上刑之宣告，有前案資料查註紀錄表在卷可考，其一時失慮，觸犯刑章，經此次
    受刑宣告之教訓，應已知警惕，當無再犯之虞，本院認所宣告之刑，以暫不執行
    為適當，故予同時諭知緩刑二年，以啟自新。
三、公訴意旨另以：被告於八十九年任職期間，尚侵占客戶全文盛之消費款五萬六千
    五百元及徐宇輝之消費款一萬一千元，因認被告有連續犯刑法第三百三十六條第
    二項之業務侵占罪嫌。
四、按犯罪事實，應依證據認定之，無證據不得推定其犯罪事實，為刑事訴訟法第一
    百五十四條所明定。本件告訴人指被告亦有侵占上開二筆款項，係以其持有全文
    盛及徐宇輝之本票正聯及會計人員蔡可欣、劉麗珠均稱有以電話向客戶求證，客
    戶稱消費款已交予被告為其論據，惟訊之被告則堅決否認有向全文盛及徐宇輝收
    取所欠消費款之情事，辯稱：並未向該二人收到消費款，故無從繳回公司等語，
    查告訴人所僱會計人員蔡可欣、劉麗珠雖稱客戶全文盛、徐宇輝於電話中均稱已
    向被告繳交消費款云云，然既為被告所否認，而告訴人及告訴代理人又迄未能提
    出該二客戶之確實地址以供本院傳喚對質，自難僅憑告訴人之會計人員所述即認
    為真實，是參之上開法條說明，告訴人所指被告亦有收取該二客戶之消費款並予
    侵占入已云云，尚乏確切之證據資為證明，此部分不能認定被告犯罪，惟公訴人
    認與前開有罪部分有連續犯之裁判上一罪關係，故不另為無罪之諭知。
五、據上論斷，應依刑事訴訟法第三百六十九條第一項前段、第三百六十四條、第二
    百九十九條第一項前段，刑法第五十六條、第三百三十六條第二項、第七十四條
    第一款，罰金罰鍰提高標準條例第一條前段，判決如主文。
本案經檢察官謝岳錦到庭執行職務。
中      華      民      國　  九十一     年      四       月     十     日
                                  臺灣高等法院臺中分院刑事第二庭
                                  　　　審判長法  官  羅  禮  政
                                  　　　　　　法　官　蔡　聰　明
                                  　　　　　　法　官  陳  欣  安
右正本證明與原本無異。
不得上訴。
                                              書記官  紀  美  鈺
中      華      民      國　  九十一     年      四       月    十二    日
                                                              　　　　　Ｆ
